【裁判字號】    90,上更(二),295
【裁判日期】    900926
【裁判案由】    毒品危害防制條例
【裁判全文】
臺灣高等法院臺南分院刑事判決           九十年度上更(二)字第二九五號    Ｃ
      上  訴  人
      即  被  告  乙  ○  ○
      指定辯護人  本院公設辯護人  丙  ○  ○
右上訴人因毒品危害防制條例案件，不服臺灣臺南地方法院八十八年度訴字第五五三
號中華民國八十九年一月十八日第一審判決（起訴案號：臺灣臺南地方法院檢察署八
十七年度偵字第一四七五Ｏ號），提起上訴，經判決後，由最高法院第二次發回更審
，本院判決如左：
      主      文
原判決撤銷。
乙○○持有第一級毒品，累犯，處有期徒刑貳年陸月，扣案之第一級毒品海洛因（淨
重壹參壹點玖陸公克）及第二級毒品安非他命肆包（合計淨重拾肆點零伍公克）均沒
收銷燬，海洛因之外包裝參大包、貳拾壹小包、電子秤壹個、塑膠夾鏈袋玖拾肆個、
安非他命之外包裝肆小包均沒收。
      事      實
一、乙○○自民國（下同）七十二年間起有傷害、竊盜、妨害家庭、殺人未遂、妨害
    兵役、預備殺人、妨害自由、施用毒品等不良前科，其於八十二年間所涉之妨害
    兵役、施用毒品罪，經原審法院分別於八十二年六月二十九日、十月五日判處有
    期徒刑七月及三年四月，定應執行刑為有期徒刑三年十月確定，並於八十六年三
    月六日出監執行完畢，猶不知悔改，於八十七年十二月十四日下午三時許，在台
    南縣新營市福特汽車公司附近，本於單一犯意向綽號「阿文」之不詳姓名成年男
    子以新台幣（下同）五十五萬元之代價同時購入海洛因及安非他命後予以持有，
    擬供自己施用。嗣於八十七年十二月十五日下午二時許，駕駛車牌號碼Ｊ５－四
    八一六號自用小客車，在台南市○○路○段東帝士百貨公司大門前車內，為警攔
    車盤查，當場為警於其所駕駛上開自小客車座椅上外套內查獲第一級毒品海洛因
    淨重一三一．九六公克（分裝成三大包、二十一小包）、第二級毒品安非他命淨
    重一四．○五公克（分裝成四小包）、電子磅秤一個、塑膠夾鏈袋共計九十四個
    （即5X3CM十八個、4.5X2.5CM九個、5.5X3.5CM五十七個、8.5X5CM一個、5.5X3.
    5CM七個、12X7.5CM 二個）。
二、案經台南市警察局第二分局移送台灣台南地方法院檢察署檢察官偵查起訴。
      理      由
一、右揭事實，業據上訴人即被告乙○○（下稱被告）於警訊、偵查中、原審（見原
    審卷第五十七頁）及本院審理中坦承其擬供自己施用，於八十七年十二月十四日
    以五十五萬元向綽號「阿文」同時購得，上開海洛因及安非他命予以持有，並於
    右揭時地，為警方查獲等情不諱，核與甲○○迭次於警訊及偵審中之供詞相符，
    並有扣案上開第一級毒品海洛因淨重一三一．九六公克（分裝成三大包、二十一
    小包）、第二級毒品安非他命淨重一四．○五公克（分裝成四小包）、電子磅秤
    一個、塑膠夾鏈袋共計九十四個（即5X3CM十八個、4.5X2.5CM九個、5.5X3.5CM
    五十七個、8.5X5CM一個、5.5X3.5CM七個、12X7.5CM二個）可稽。又查扣白粉及
    結晶體係第一級毒品海洛因及第二級毒品安非他命，其淨重如上所述，業據法務
    部調查局鑑驗無訛，有該局檢驗通知書二紙在偵查卷（見偵查卷第四十頁、第四
    十一頁）足憑。本件事證已臻明確，被告持有毒品海洛因、安非他命之犯行，洵
    堪認定。
二、按海洛因、安非他命分別為毒品危害防制條例第二條第二項第一款、第二款所定
    之第一級毒品及第二級毒品，核被告所為，係犯毒品危害防制條例第十一條第一
    項之持有第一級毒品罪及第二項之持有第二級毒品罪。又被告同時同地持有不同
    級之毒品，犯上開二罪名，係以一行為所觸犯，屬想像競合犯，應從一較重之持
    有第一級毒品罪處斷（司法院院字第二一八五號參照）。公訴人認被告乙○○係
    犯毒品危害防制條例第五條第一項之意圖販賣而持有第一級毒品罪及第二項之意
    圖販賣而持有第二級毒品罪云云，起訴法條尚有未洽，應予變更。又被告有如事
    實欄內所載之犯罪及科刑，並於八十六年三月六日出監執行完畢，有本院被告全
    國前案紀錄表足稽，被告於受有期徒刑之執行完畢後，五年以內再犯本件有期徒
    刑以上之罪，為累犯，應依刑法第四十七條規定加重其刑。
三、原審予以論罪科刑，並量處有期徒刑十年二月，固非無見。惟查：（一）惟所謂
    「意圖販賣而持有」，乃指意圖販賣而販入以外之原因持有毒品後，始起意販賣
    而言，本件依卷內證據資料，並無法證明被告基於販賣以外之原因（如自行施用
    ）販入毒品後有意圖販賣之情事。至證人甲○○之證述亦只能證明其有意向被告
    索取毒品（非買受詳加後述）並無法證明被告販賣之事實。又扣案之電子秤及夾
    鏈袋係被告自行施用分裝所需，已據被告陳述在卷，被告並未曾如何供出其主觀
    上有販賣第一級毒品及第二級毒品之意圖，其於警訊亦僅供稱：伊毒癮大，一次
    買大批海洛因比較便宜，所以擁有大量毒品，電子秤是秤伊使用之藥量，無販賣
    情事。（見警訊卷第二頁背面），嗣於偵審中均為相同之陳述，（見偵查卷第三
    十四頁反面、原審卷第一０九頁、本院更一審卷第一四八頁、本院更二審審理筆
    錄），是被告如何以營利之意圖而持有，並無確證，再據證人即與被告乙○○同
    時被查獲之甲○○於警訊時供述：「八十七年十二月十五日十一時，我在家裡扣
    乙○○呼叫器，．．乙○○於同日十三時回機給我，我跟王某說癮犯了，是否有
    東西，王某答應給我一小包，並約定十四時在被查獲地點交貨給我」，其於偵查
    中復供承：「我是想約他（指被告乙○○）索取海洛因施用，我一上車警察就來
    臨檢」等語，語意中未言及購買之意，惟原判決遽認被告即因而產生販賣之意圖
    ，關於犯罪事實之認定，即有未合，已有未洽；（二）原判決認被告持有之後，
    甲○○始欲向被告索取一小包海洛因以止毒癮，已難遽認被告於購入之初即有販
    賣之意圖；惟原判決復認被告企圖轉讓甲○○嗣後始起意販賣之意圖，而論處被
    告意圖販賣而持有毒品罪，即有未合。（三）又本件塑膠夾鏈袋共九十四個，惟
    原審卻載九十三個，亦有未合。（四）又被告曾受有期徒刑之執行完畢後，五年
    以內再犯本件有期徒刑以上之罪，為累犯，原審就此漏未論及，亦有未洽。被告
    上訴意旨否認其係意圖販賣而持有毒品為有理由，而原判決亦有上開可議，自應
    由本院將原判決撤銷改判。爰審酌被告前科累累，素行不佳，持有毒品數量龐大
    ，及其犯罪之目的、動機、手段、犯罪後態度等一切情狀，量處如文第二項所示
    之刑。又扣案之海洛因（淨重一三一點九六公克，純度百分之七十三點六七，純
    質淨重九十一點二一公克）及安非他命（淨重十四點零五公克）依序屬第一級、
    第二級毒品，應依毒品危害防制條例第十八條第一項前段之規定沒收銷燬，又海
    洛因外包裝三大包、二十一小包、安非他命外包裝四小包、塑膠夾鏈袋九十四個
    、電子秤一個為供被告持有第一級、第二級毒品犯罪所用之物，且為被告所有，
    業據其供承在卷，爰依同條例第十九條第一項之規定宣告沒收。
據上論斷，應依刑事訴訟法第三百六十九條第一項前段、第三百六十四條、第二百九
十九條第一項前段、第三百條，毒品危害防制條例第十一條第一項、第二項、第十八
條第一項前段、第十九條第一項，刑法第十一條前段、第四十七條、第五十五條，判
決如主文。
本案經檢察官劉榮堂到庭執行職務。
中    華    民    國      九十      年      九      月      二十六      日
                                  臺灣高等法院臺南分院刑事第三庭
              審判長法官  黃    崑    宗
                                            法官  楊    省    三
                                            法官  莊    俊    華
右正本證明與原本無異。
如不服本判決，應於判決送達後十日內向本院提出上訴狀，其未敘述理由者並應於提
出上訴狀後十日內向本院補提理由書（應附繕本)。
                                      法院書記官  易    慧    玲
中    華    民    國      九十      年      十      月        二        日
附錄本判決論罪科刑法條：
毒品危害防制條例第十一條：持有第一級毒品者，處三年以下有期徒刑、拘役或新台
                          幣五萬元以下罰金。
                          持有第二級毒品者，處二年以下有期徒刑、拘役或新台
                          幣三萬元以下罰金。
                          持有專供製造或施用毒品之器具者，處一年以下有期徒
                          刑、拘役或新台幣一萬元以下罰金。


司法院資訊處製作；財團法人民間司法改革基金會備份。
